臺灣高等法院高雄分院民事裁定　　　　　 96年度抗字第151號
抗　告　人　甲○○
相　對　人　乙○○
　　　　　　　　　　　　號
上列當事人間聲請返還擔保金事件，抗告人對於民國96年5月7日
臺灣屏東地方法院96年度聲字第119 號所為裁定，提起抗告，本
院裁定如下：
    主  文
抗告駁回。
抗告訴訟費用由抗告人負擔。
    理  由
一、抗告意旨略以：抗告人前依原法院95年度裁全字第1326號民
    事裁定，提存新台幣 (下同)60,000 元為相對人供擔保後，
    對相對人所有之財產在180,000 元及執行費用1,440 元範圍
    內予以假扣押執行在案。該假扣押之本案請求係三件分別獨
    立之訴訟，包括請求房屋租金、返還不當得利及因侵權行為
    所造成之損害賠償，其中請求房屋租金部分業經和解成立，
    而請求返還不當得利部分，亦經本院95年度上易字第48號判
    決相對人應再給付抗告人72,000元勝訴確定，且抗告人已領
    取房屋租金及利息12,500元，不當得利72,000元及其訴訟費
    用6,468 元，是以三個獨立案件中已有二件勝訴確定，並已
    獲得清償，此部份供擔保原因已經消滅。又假扣押案款剩餘
    102,237 元，依法只須提存其假扣押案款之1/3 供擔保，故
    抗告人依法只須提存30,700元（抗告狀記載30,672元）供擔
    保即足，抗告人自可請求返還部分之擔保金29,300元（抗告
    狀記載29,328元）。至於相對人違反和解內容遲延交付房屋
    所造成之抗告人之損害，抗告人已重新起訴，現由法院審理
    中，縱使抗告人敗訴，因尚有部分擔保金仍提存中，與抗告
    人聲請返還本件部分擔保金無關。原裁定駁回抗告人聲請返
    還此部分擔保金，有所不當，求予廢棄原裁定云云。
二、按應供擔保之原因消滅，或供擔保人證明受擔保利益人同意
    返還者，或訴訟終結後，供擔保人證明已定20日以上之期間
    ，催告受擔保利益人行使權利而未行使者，或法院依供擔保
    人之聲請，通知受擔保利益人於一定期間內行使權利，並向
    法院為行使權利之證明而未證明者，法院應依供擔保人之聲
    請，以裁定命返還其提存物或保證書，民事訴訟法第104 條
    第1 項第1 、2 、3 款定有明文。前開規定，於其他依法令
    供訴訟上之擔保者準用之，民事訴訟法第106 條亦定有明文
    。又其中因釋明假扣押之原因而供之擔保，係擔保債務人因
    假扣押所應受之損害，故必待無損害發生，或債權人本案勝
    訴確定，或就所生之損害已經賠償時，始得謂供擔保之原因
    消滅（最高法院53年台抗字第279 號判例參照）。
三、經查：
  (一)抗告人係主張相對人積欠其93年1 月1 日起至93年1 月31日
    止之租金12,000元及侵權行為等部分債權256,000 元，而請
    求供擔保對相對人之財產在180,000 元之範圍內予以假扣押
    ，原法院95年度裁全字第1326號裁定抗告人提供60,000元為
    擔保後，得對相對人之財產在180,000 元之範圍內予以假扣
    押。抗告人提存60,000元為相對人供擔保（原法院95年度存
    字第762 號），原法院95年度執全字第578 號予以假扣押執
    行在案。嗣兩造間請求返還不當得利等（包括侵權行為）事
    件，經原法院94年度訴字第251 號民事判決相對人應給付抗
    告人288,000 元，駁回抗告人其餘請求。經抗告人對其敗訴
    部分提起上訴，請求相對人再給付552,000 元，並追加利息
    之請求。經本院95年度上易字第48號判決相對人應再給付聲
    請人72,000元，及自95年6 月1 日起至清償日止，按週年利
    率百分之5 計算之利息，駁回抗告人其餘之上訴，故抗告人
    就此本案訴訟，係獲部分勝訴，業據原法院調取上開假扣押
    卷、執行卷及提存卷核閱屬實，並有上開原法院民事裁定、
    民事判決附卷可稽，堪信為真。
  (二)按所謂應供擔保之原因消滅，在假扣押供擔保之場合，係指
    抗告人所欲保全之請求全部勝訴而言，如此相對人始無受有
    損害之虞，若抗告人之本案請求部分勝訴，其假扣押所欲保
    全之請求亦未獲全部勝訴，則相對人因假扣押仍有受損害之
    可能，不可請求部分返還。抗告人提供60,000元之擔保，係
    就假扣押相對人之180,000 元全部財產所造成損害之擔保，
    故必須抗告人所欲保全之請求全部勝訴，相對人始無受有損
    害之虞，始得謂應供擔保之原因消滅，無從以本案請求為三
    件訴訟，將擔保金按比例割裂擔保各訴訟，故抗告人以假扣
    押範圍只剩102,237 元，只須提存30,700元（或30,672元）
    供擔保即足，主張其前提供擔保金60,000元中之29,300元（
    或29,328元）部分，應供擔保之原因消滅，請求返還此部分
    擔保金云云，自無可採。
  (三)抗告人未證明受擔保利益人即相對人同意返還擔保金，原法
    院並於96年4 月19日通知抗告人於1 個月內補正於訴訟終結
    後，已定20日以上之期間，催告受擔保利益人即相對人行使
    權利之證明，詎抗告人於收受通知後並未補正，且具狀聲明
    係依民事訴訟法第104 條第1 項第1 款規定，請求返還部分
    之擔保金。從而抗告人聲請返還29,300元（或29,328元）部
    分之擔保金，於法不合，應予駁回。
四、綜上所述，原裁定駁回抗告人聲請返還部分之擔保金，並無
    不當，抗告為無理由，應予駁回。
五、依民事訴訟法第495 條之1 、第449 條第1 項、第95條、第
    78條，裁定如主文。
中　　華　　民　　國　　96　　年　　6 　　月　　4　　日
                            民事第一庭
                                審判長法官  黃金石
                                法      官  林健彥
                                法      官  簡色嬌
以上正本證明與原本無異。
本件不得再抗告。
中　　華　　民　　國　　96　　年　　6 　　月　　4　　日
                                書  記  官  黃一秋
